臺灣臺南地方法院刑事判決　　　　　　　　　　　　　九十三年度易字第一四七號
　　公　訴　人　臺灣臺南地方法院檢察署檢察官
　　被　　　告　甲　○　○
　　選任辯護人　葉　安　勳
右列被告因偽造文書案件，經檢察官提起公訴（九十二年度偵字第一三六五四號），
本院判決如左：
    主  文
甲○○無罪。
    理  由
一、起訴意旨略以：被告甲○○明知於民國八十六年四月間起至同年十二月間止，並
    未在臺南市○○路三○二巷二號一樓「冠聖營造有限公司」工作及領取薪資，竟
    為自己欲申辦信用卡，需有財力證明之故，而由丙○○（因本件偽造文書案件，
    業經本院另案判處有期徒刑四月，緩刑二年確定）介紹受冠聖營造有限公司委託
    處理會計事務之丁○○（因本件偽造文書案件，業經本院另案判處有期徒刑四月
    ，緩刑二年確定）與之認識，渠等三人共同基於概括犯意之聯絡，由甲○○提供
    自己之國民身分證資料，及已填具自己姓名與薪資數額之薪資袋，再由丁○○在
    其業務上製作之冠聖營造有限公司工資表上，將甲○○支領之月薪，不實填載為
    新臺幣（下同）八萬元，且據以填製甲○○在冠聖營造有限公司之八十六年度各
    類所得扣繳暨免扣繳憑單，將冠聖營造有限公司給付甲○○八十六年度薪資總額
    不實登載為七十二萬元，並將業務上登載不實之扣繳憑單送交財政部南區國稅局
    佳里稽徵所申報冠聖公司八十六年度營利事業所得稅，足生損害於稅捐機關課徵
    稅捐之正確性。因認被告甲○○涉犯刑法第二百十六條行使同法第二百十五條之
    業務上不實文書罪嫌。
二、按犯罪事實應依證據認定之，無證據不得認定犯罪事實；又不能證明被告犯罪者
    ，應諭知無罪之判決，刑事訴訟法第一百五十四條第二項、第三百零一條第一項
    分別定有明文。另按共犯之自白，不得作為有罪判決之唯一證據，仍應調查其他
    必要之證據，以察其是否與事實相符，刑事訴訟法第一百五十六條第二項有明文
    規定，且共同被告所為不利於己之陳述，固得採為其他共同被告犯罪之證據，惟
    此項不利之陳述，須無瑕疵可指，而就其他方面調查，又與事實相符，始得採為
    其他共同被告犯罪事實之認定（最高法院四十六年臺上字第四一九號判例要旨參
    照）。
三、起訴意旨認被告涉有前揭犯行，係以前揭事實有共同被告丙○○、丁○○之陳述
    、證人蘇華信之證述、冠聖營造有限公司八十六年度各類所得扣繳暨免扣繳憑單
    、工資表、財政部臺灣省南區國稅局八十六年度綜合所得稅未申報核定通知書、
    美國運通國際股份有限公司函文等證據，作為主要論據。訊據被告甲○○堅決否
    認有何共同行使業務上登載不實文書之犯行，辯稱：「大約是在八十六年四、五
    月份時，丙○○邀我加入『鯨魚屋』啤酒屋，為了辦理股東登記，我便將國民身
    分證交給丙○○，我只有在啤酒屋籌備期間見過丁○○一次面；到八十六年十一
    月份啤酒屋已經結束營業，丙○○欠我十幾萬，我不可能跟丙○○及丁○○還一
    起泡茶聊天，那時候我的信用已經破產，我的美國運通卡普卡早在八十六年九月
    份因為未繳利息，隨後被強制停卡，並在十一月份時結清，根本不可能辦理普卡
    升級為金卡，也不可能被核准。」等語（見本院卷第十六、十八、三八、第七六
    頁至第七八頁）。
四、經查：
  (一)被告甲○○遭冠聖營造有限公司申報自八十六月四月起至同年十二月止，領有薪
    資七十二萬元，經財政部臺灣省南區國稅局通知八十六年度綜合所得稅未依法申
    報繳納等情，有各類所得扣繳暨免扣繳憑單、所得稅未申報核定通知書、冠聖營
    造有限公司薪資表、薪資袋附卷可稽（見本院九十年度訴字第一三二四號刑事案
    件偵查卷第四、五頁、第十三頁至第十七頁），上開申報事項業經冠聖營造有限
    公司之實際負責人即股東蘇華信證稱，被告甲○○確實未於上開期間在該公司任
    職，亦未領取薪資屬實（見偵查卷第五、六頁，本院九十年度訴字第一三二四號
    刑事案件審判卷第一四五頁）。上開事實業經本院於九十二年八月十四日，以九
    十年度訴字第一三二四號刑事案件，判決蘇華信、丙○○、丁○○共同連續從事
    業務之人，明知為不實之事項，而登載於其業務上作成之文書，足以生損害於公
    眾或他人者，分別判處有期徒刑四月（丙○○、丁○○部分，均另宣告緩刑二年
    ）確定，有刑事確定判決一份在卷可稽（見本院卷第八二頁至第八五頁）。
  (二)被告甲○○申辦美國運通卡及信用卡之相關情形，經本院及另案前審函查結果，
    甲○○之美國運通卡普卡係於八十四年十二月二十日申請，信用卡普卡則於八十
    六年六月二十六日申請，均於八十六年十月二十七日遭強制停卡，並於八十七年
    十一月二十七日結清，上開卡片均原無亦並無普卡升級為金卡之紀錄，有該公司
    九十一年四月九日函文（見本院九十年度訴字第一三二四號刑事案件審判卷第四
    三頁）、九十三年三月十一日、四月八日陳報狀所附申請書二份及相關資料在卷
    可憑（見本院卷第二一頁至第二三頁、第二六、二七頁）。
  (三)共同被告丁○○於本院審理時，以證人身份證稱：「八十六年十一月我與甲○○
    丙○○三人泡茶聊天時，甲○○與丙○○說，甲○○要將美國運通普卡升級為金
    卡，需要財力證明，後來甲○○便將薪資袋傳真給我，扣繳憑單上七十二萬的薪
    資也是甲○○決定的。因為那時還沒有申報所得稅資料，甲○○要我先給他，我
    便先將應於八十七年製作的扣繳憑單資料，於八十六年十一月某日在某彰化銀行
    交給甲○○；八十七年一月三十一日申報八十六年度所得稅時，我把正確數字入
    帳後，在三月才把扣繳憑單郵寄給甲○○。我只有這兩次交給甲○○財力證明資
    料，對於甲○○辦理美國運通卡金卡的相關申請狀況，我並不清楚。」等語（見
    本院卷第六七頁至第七二頁）。共同被告丙○○陳稱：「當初甲○○想要將美國
    運通卡普卡升級為金卡，需要財力證明，我就在我的代書事務所介紹甲○○給丁○○認識。」等語（見偵查卷第四頁）。
  (四)依據上開證據資料，本院綜合判斷如下：1.被告甲○○美國運通卡及信用卡之普
    卡早於八十六年十月二十七日遭強制停卡，並於同年十一月二十七日結清，上開
    卡片原無亦並無普卡升級為金卡之紀錄，是共同被告丙○○及丁○○指稱被告甲○○欲將美國運通卡普卡升級為金卡，需有財力證明等節，即無積極證據可供支
    持；2.證人丁○○及共同被告丙○○均陳稱被告甲○○是在八十六年十一月份索
    求前開扣繳憑單資料，以便將美國運通卡普卡升級為金卡，惟被告甲○○早於八
    十六年十月二十七日遭強制停卡，自不可能將已遭停卡之普卡升級為金卡，亦不
    可能僅以七十二萬元之財力證明，將債信不佳之已遭停卡之普卡升級金卡；因此
    ，姑不論共同被告丙○○、丁○○在本院九十年度訴字第一三二四號另案刑事案
    件所為陳述已有多處出入矛盾，僅就上開二名證人於本案所為不利於被告之指述
    以觀，顯有重大瑕疵，不足採信。3.縱證人丙○○、丁○○所為證述為真，即被
    告甲○○確實於八十六年十一月間持八十六年四月起至十二月止之扣繳憑單，申
    請將美國運通卡普卡升級為金卡，惟查八十六年十一月時，八十六年十二月份之
    薪資所得尚未發生，至愚之人亦不致以此一眼即知有重大瑕疵之財力證明辦理普
    卡升等，此亦與信用卡核准申辦之商業習慣上，均以前年扣繳憑單資料之財力證
    明，作為當年辦理信用卡核准之相關憑據不合。因此起訴意旨據以認定被告甲○○涉犯共同行使行使業務上不實文書之證據，均不能作為對被告甲○○不利之認
    定。
五、綜前所述，當認被告甲○○屢於偵查及本院審理中所辯各節，均屬有據，本案共
    同被告丙○○、丁○○對被告甲○○所為不利之證詞，均有明顯重大瑕疵，而本
    案相關文書證據資料，俱不能作為對被告不利之認定。此外，復查無其他任何積
    極之證據，足認被告有起訴意旨所稱之共同行使業務上不實文書之犯行，揆諸前
    開說明，被告被訴共同涉犯刑法第二百十六條行使同法第二百十五條之罪嫌，即
    屬不能證明，自應諭知被告甲○○無罪之判決。
據上論斷，應依刑事訴訟法第三百零一條第一項前段，判決如主文。
本案經檢察官乙○○到庭執行職務。
中      華      民      國      九十三      年     六     月     九     日
                                臺灣臺南地方法院刑事第一庭
                                    審判長  法  官   侯明正
                                            法  官   柯顯卿
                                            法  官   李東柏
右正本證明與原本無異。
如不服本判決，應於判決送達後十日內向本院提出上訴狀( 應附繕本 )。
                                            書記官   李國敬
中      華      民      國      九十三      年     六     月     九     日
